臺灣板橋地方法院刑事判決　　　　　 　　94年度易字第640號
公　訴　人　臺灣板橋地方法院檢察署檢察官
被　　　告　丙○○
上列被告因違反臺灣地區與大陸地區人民關係條例案件，經檢察
官提起公訴（94年度偵字第4569號），本院判決如下：
    主  文
丙○○無罪。
    理  由
一、公訴意旨略以：被告丙○○明知林起發係大陸地區人民，因
    探親獲准來臺，並未經許可在臺工作，竟自民國九十三年十
    月間起，至同年十二月十六日止，僱用大陸地區人民林起發
    在其臺北縣中和市○○路六三四之四號「阿才鎖店」內從事
    打掃及顧店工作，於九十三年十二月十六日十時三十分許，
    為警查獲林起發後，遂偵知上情。因認丙○○涉違反臺灣地
    區與大陸地區人民關係條例第十五條第四款之規定，應依同
    法第八十三條第一項處斷等語。
二、按犯罪事實應依證據認定之，無證據不得認定犯罪事實，又
    不能證明被告犯罪者，應諭知無罪之判決，刑事訴訟法第一
    百五十四條第二項、第三百零一條第一項分別定有明文。次
    按認定不利於被告之事實，須依積極證據，苟積極證據不足
    為不利於被告事實之認定時，即應為有利於被告之認定，更
    不必有何有利之證據，最高法院三十年上字第八一六號判例
    意旨可資參照。經核公訴人認被告丙○○涉有前開罪嫌，無
    非係以：證人林起發於警詢中指述明確，林起發與被告素無
    仇恨或債務糾紛，其證詞應可採信。又林起發與被告二人有
    同鄉之誼，被告予以僱用，符合常理。若被告未僱用林起發
    ，林起發如何得知被告家中之地址、電話及店名等，為其主
    要論據。
三、訊據被告丙○○堅詞否認有何前揭僱用大陸地區人民在臺灣
    地區從事未經許可或與許可範圍不符之工作，辯稱：林起發
    不在我店裡打工，我沒有僱用他，也不是在我店裡抓到，我
    開鎖店是個小店，沒有必要僱用他，他說的不實在等語。經
    查：
（一）按被告以外之人於審判外之言詞或書面陳述，除法律有規
      定者外，不得作為證據，刑事訴訟法第一百五十九條第一
      項定有明文。又被告以外之人於審判中有下列情形之一，
      其於檢察事務官、司法警察官或司法警察調查中所為之陳
      述，經證明具有可信之特別情況，且為證明犯罪事實之存
      否所必要者，得為證據：一、死亡者。二、身心障礙致記
      憶喪失或無法陳述者。三、滯留國外或所在不明而無法傳
      喚或傳喚不到者。四、到庭後無正當理由拒絕陳述者。同
      法第一百五十九條之三亦有明定。而本件大陸人民林起發
      已於九十三年十二月二十二日強制遣返大陸地區，有內政
      部警政署入出境管理局九十四年五月十七日境信慧字第○
      九四一○一七三四○○號函一件在卷可憑，已無法於本院
      審理中到庭，合先敘明。
（二）林起發於警詢中雖指稱伊於九十二年三月二十一日入境台
      灣，與妻子乙○○同住高雄，同年六月十九日伊離家，離
      家期間先住在大陸人士來台探親之「林峰山」位於台北縣
      中和市○○路的家中，直到他被遣返大陸後，伊又透過大
      陸的弟弟朋友介紹於九十三年十月被「張孝才」（按應係
      丙○○之口誤）收留至今。伊只知道張孝才約三十餘歲，
      住台北縣中和市○○路六三四之四號，電話是00000
      00000，他家經營鎖店，店名叫「阿才鎖店」，張孝
      才平時供伊吃住，而伊就有時幫忙顧店或打掃店面等語。
      惟林起發係在國道三號高速公路南下七二公里處（龍潭收
      費站）被查獲，且依證人即查獲之員警戊○○證稱：查獲
      時同仁看到林起發坐在別人車上，覺得他很可疑等語（見
      本院九十四年八月四日審判筆錄）。復依林起發前於警詢
      中指稱伊自九十三年十月被丙○○收留迄今云云，則林起
      發何以離開丙○○住處而行車於國道三號高速公路上？當
      時同車者究為何人？與被告丙○○有無關係？依林起發於
      警詢之供述與卷內資料，洵無法明瞭，是其警詢之陳述是
      否屬實，即非無疑。況警方既查獲林起發，而林起發亦供
      述在丙○○所經營之鎖店打工，並由丙○○提供吃住，為
      避免僅憑證人單一指述而陷人於罪，理當即刻前往林起發
      所居住之處所搜索相關物證，以資佐證其指述之真實無訛
      ，惟遍閱卷內並無足以佐證林起發前開指述為真之相關證
      據，是其指述即難遽認確切無疑。
（三）證人戊○○雖證稱：丙○○的電話是林起發提供的，我們
      有聯絡詹先生，．．．他好像有抄丙○○的電話，好像是
      記在本子裡，有沒有搜到名片的事我忘了（詳見本院九十
      四年八月四日審判筆錄）。以證人前後證述觀之，其對於
      林起發是否有攜帶被告之名片及電話號碼從何而來，尚難
      為確切之證述。而縱使林起發確有上開關於被告之資料，
      然取得他人名片或個人工作資料之管道所在多有，加以本
      件又非現場查獲林起發在被告之鎖店內工作，並參酌被告
      辯稱林起發與被告之弟詹孝義在大陸有債務糾紛等情，則
      僅憑林起發前開不甚詳實之片面指述，能否遽認被告確實
      違法僱用林起發，實有斟酌餘地。
（四）又證人即被告之鄰居甲○○於審理時證稱：（丙○○在景
      平路經營阿才鎖店，有無僱用員工？）沒有，只有他們夫
      妻二人顧店。（有無看過大陸人士在店裡工作？）沒有，
      他們夫妻二人，一人在外面開鑰匙，一人在裡面刻印章、
      打鑰匙、聽電話。那是小店又不是大店，一個人就可以做
      。（去年十月間到十二月，有無去他家？）有，天天混在
      一起，我在隔壁開理髮廳。（你有無阿才鎖店的名片？）
      有，名片都會到處放。（是要到阿才鎖店拿？）店裡有，
      隨時都可以拿，有沒有到處發放我就不知道。證人即被告
      之鄰居丁○○證稱：（你是丙○○的鄰居？）是，隔一個
      樓梯。約三年多或是四年，從他搬來到現在。（你是做什
      麼的？）鐵工廠。（你和丙○○的阿才鎖店，有無來往？
      ）有，天天見面。（去年十月間到十二月，有無看到他店
      裡有僱用大陸人？）沒有，我確定沒有。而證人即被告之
      前妻乙○○證稱：我們是九十一年八月結婚，九十三年九
      月離婚。（九十三年十月間在哪邊工作是否知道？）不知
      道，他跑出去就沒有和我聯絡，我是訴請離婚裁判離婚，
      不是合意離婚。（林起發有無開鎖技術？）沒有聽他說過
      。（他是做什麼的？）在大陸是抓魚，來臺灣是賣檳榔和
      泡沫紅茶。（他之前有告訴你在哪裡工作？）沒有（以上
      均詳見本院九十四年八月四日審判筆錄）。上開證人甲○○及丁○○一致證稱未曾見過被告店內有大陸地區人士工
      作；證人乙○○則證稱不知林起發離家期間曾在何處工作
      。據此，均難認被告有收容林起發工作之情事，否則，以
      證人甲○○及丁○○二人與被告所經營之「阿才鎖店」相
      鄰之近又每天見面，焉有不知之理？
六、綜上所述，林起發於警詢中之指述，經核並無可信之特別情
    況，自不能採為認定被告犯罪之證據。此外，復查無其他積
    極證據，足資證明被告涉有違反臺灣地區與大陸地區人民關
    係條例之犯行，根據「罪證有疑、利於被告」法則，應為有
    利於被告之認定，自應為其無罪判決之諭知。
據上論結，應依刑事訴訟法第 301 條第 1 項，判決如主文。
本案經檢察官陳鴻濤到庭執行職務。
中　　華　　民　　國　　94　　年　　8 　　月　　18　　日
                  刑事第九庭  審判長法　官  胡堅勤
                                    法  官  王瑜玲
                                    法  官  李君豪
以上正本證明與原本無異。
如不服本判決，應於送達後10日內向本院提出上訴狀。
                                    書記官  蕭汝芳
中　　華　　民　　國　　94　　年　　8 　　月　　18　　日
